【裁判字號】    98,易,2069
【裁判日期】    980930
【裁判案由】    詐欺
【裁判全文】
臺灣臺中地方法院刑事判決              98年度易字第2069號
公  訴  人  台灣台中地方法院檢察署檢察官
被      告  甲○○
上列被告因詐欺案件，經檢察官提起公訴（98年度偵字第12566
號），本院判決如下：
    主    文
甲○○無罪。
    理    由
一、公訴意旨略以：被告甲○○可預見將自己所申辦之行動電話
    門號SIM卡，提供予不相關之第三人使用，將幫助詐欺集團
    以該行動電話門號實施詐欺取財，並避免司法機關追查，且
    此一情形發生並不違背其本意，仍將其於民國96年9月20日
    所申辦之0000000000號行動電話SIM卡提供予姓名年籍均不
    詳之詐欺集團成員，供作該詐欺集團成員為詐欺犯行時，聯
    絡被害人所使用門號，以此方式幫助該詐欺集團成員遂行詐
    欺犯行。嗣乙○○於98年3月13日上午10時許，上網至奇摩
    拍賣網站購買數位相機時，該詐欺集團成員即以上揭被告所
    申辦之0000000000號行動電話向乙○○佯稱是網拍公司人員
    ，要求乙○○先匯款，使乙○○陷於錯誤，依指示以其所有
    彰化商業銀行網路ATM，將新台幣8000元匯入丙○○所申辦
    之華泰商業銀行新莊分行第0000000000000號帳戶（丙○○
    部分業經本院判處拘役四十日，緩刑二年），因認被告涉有
    刑法第30條第1項前段、第339條第1項之幫助詐欺取財罪嫌
    等語。
二、按犯罪事實應依證據認定之，無證據不得認定犯罪事實；又
    不能證明被告犯罪者，應諭知無罪之判決，刑事訴訟法第15
    4條第2項及第301條第1項分別定有明文。又所謂認定犯罪事
    實之證據，係指足以認定被告確有犯罪行為之積極證據而言
    ，該項證據須適合於被告犯罪事實之認定，始得採為斷罪之
    資料。而事實之認定，應憑證據，如未能發現相當證據，或
    證據不足以證明，自不能以推測或擬制之方法，以為裁判之
    基礎。再認定犯罪事實所憑之證據，雖不以直接證據為限，
    間接證據亦包括在內，然不論直接證據或間接證據，其為訴
    訟上之證明，均須於通常一般人不致有所懷疑，而得確信其
    為真實之程度者，始得據為有罪之認定，倘其證明未達此一
    程度，而有合理之懷疑存在時，即難遽採為不利被告之認定
    （最高法院29年台上字第3105號、40年台上字第86號、76年
    台上字第4986號判例參照）。另刑事訴訟法第161條已於91
    年2月8日修正公布，其第1項規定：檢察官就被告犯罪事實
    ，應負舉證責任，並指出證明之方法。因此，檢察官對於起
    訴之犯罪事實，應負提出證據及說服之實質舉證責任，倘其
    所提出之證據，不足為被告有罪之積極證明，或其指出證明
    之方法，無從說服法院以形成被告有罪之心證，基於無罪推
    定之原則，自應為被告無罪判決之諭知。
三、本件公訴人認被告甲○○涉有幫助詐欺取財罪嫌，無非以被
    害人乙○○之指述，及卷附丙○○帳戶之開戶資料、資金往
    來明細表、被告所申辦之0000000000號行動電話門號通聯調
    閱查詢單、被害人乙○○匯款資料為據，並說明上揭行動電
    話門號恰於98年3月13日詐欺集團得手後申辦停用，被告辯
    稱於98年4月中遺失，遺失後並未停話，亦未報警，所辯顯
    然予盾。又本件詐欺集團之詐騙方式，係以被告所申辦之上
    揭行動電話門號與被害人乙○○聯繫，詐欺集團必須確保該
    行動電話門號不會被原申請人掛失，否則即無法遂行詐騙計
    劃，可見上揭行動電話門號係詐欺集團刻意蒐集得來，而詐
    欺集團詐騙被害人乙○○得手後，被告恰於同日申請停用，
    益徵現有證據雖不足以證明被告係實施詐騙之正犯，但應可
    認定其將上揭行動電話門號之SIM卡提供予詐欺集團成員使
    用，作為主要論告基礎。訊據被告則堅詞否認幫助詐欺取財
    犯行，辯稱伊所申辦之0000000000號行動電話門號係被盜用
    ，當初申辦該行動電話門號是為贈送手機，SIM卡伊開機後
    即取出保管，未曾使用，後因找不到，才向警察說遺失，現
    已找到，且該行動電話門號另涉幫助詐欺取財部分，業經台
    灣台北地方法院檢察署檢察官為不起訴處分等語，並提出SI
    M卡一張及台灣台北地方法院檢察署98年度偵字第13071號不
    起訴處分書供參。經查：
（一）被害人乙○○確於上揭時間，因誤信詐欺集團成員所刊登
      之不實拍賣網路訊息，依指示利用網路轉帳方式，將價款
      新台幣8000元匯入丙○○所有華泰商業銀行新莊分行第00
      00000000000號帳戶等情，固據被害人乙○○於警詢及本
      院準備程序中指述綦詳，並有被害人乙○○提出之網路拍
      賣網頁、匯款資料，及丙○○所有前開銀行帳戶開戶資料
      、交易明細表附卷可稽。惟依被害人乙○○提出之網路拍
      賣網頁，及其於本院準備程序中供稱0000000000號行動電
      話門號係伊與對方利用即時通聯絡時，對方給伊作為聯絡
      使用，伊匯款後撥打該行動電話門號聯絡即未接通等語，
      可知被告所申辦之0000000000號行動電話門號並未張貼在
      拍賣網頁上，被害人乙○○迄未曾以該行動電話門號與詐
      欺集團成員取得聯繫。
（二）被告所申辦之0000000000號行動電話門號，係內政部警政
      署165反詐騙小組於98年3月13日行文遠傳電信股份有限公
      司，要求該公司予以停機，並非被告自行申請停用，有該
      公司98年8月28日遠傳（企營）字第09810806017號函附內
      政部警政署刑事警察局詐騙電話停（斷）話簡便格式表在
      卷足憑，公訴人指稱詐欺集團詐騙被害人乙○○得手後，
      被告恰於同日申請停用云云，顯與事實不合。
（三）根據遠傳電信股份有限公司於98年7月22日傳真予本院之0
      000000000號行動電話門號自98年3月1日起至98年3月13日
      止之通聯紀錄顯示，上開期間該行動電話門號每次通話起
      始時間與結束時間均相同，足徵上開期間該行動電話門號
      確係無法接通而呈未使用狀態（另依卷附被告所提台灣台
      北地方法院檢察署98年度偵字第13071號檢察官不起訴處
      分書記載，經調閱該0000000000號行動電話門號六個月內
      之通聯紀錄，其間每次通話起始時間與結束時間亦均相同
      ，呈未使用狀態），被告辯稱其未曾使用該行動電話門號
      SIM卡等語，非無可信。按照一般經驗法則判斷，詐欺集
      團成員花費大量人力、物力、時間施用詐術，取得被害人
      之信任，為確保被害人能依指示匯款，或繼續施詐要求被
      害人匯款，倘係刻意蒐集取得申辦人同意使用之行動電話
      門號，應會開機供被害人聯絡，以免被害人有所懷疑而拒
      絕匯款。本件詐欺集團成員於施詐期間，該行動電話門號
      未曾開機供被害人聯絡，不能排除詐欺集團成員係隨機張
      貼或因其他管道得知該行動電話門號，而非被告所提供之
      可能性。公訴人所舉之證據，尚不足為被告有罪之積極證
      明，無從說服本院以形成被告有罪之心證。此外復查無其
      他積極證據足資證明被告有何幫助詐欺取財犯行，不能證
      明被告犯罪，揆諸首揭說明，自應為被告無罪之諭知。又
      本件既然判決被告無罪，台灣台東地方法院檢察署98年度
      偵字第1168號移送併辦部分，即難認與本件有何裁判上一
      罪之關係，應退由該署檢察官依法處理，併予敘明。
四、據上論斷，應依刑事訴訟法第301條第1項，判決如主文。
中    華    民    國    98    年     9    月    30    日
                  刑事第二庭  審判長法  官  曾佩琦
                                    法  官  郭德進
                                    法  官  鍾堯航
以上正本證明與原本無異。
如不服本判決應於收受判決後10日內向本院提出上訴書狀，並應
敘述具體理由；其未敘述上訴理由者，應於上訴期間屆滿後20日
內向本院補提理由書（均須按他造當事人之人數附繕本）「切勿
逕送上級法院」。
                                    書記官  吳淑願
中    華    民    國    98    年    9     月    30    日


司法院資訊處製作；財團法人民間司法改革基金會備份。
